【裁判字號】    98,訴,1165
【裁判日期】    980623
【裁判案由】    侵權行為損害賠償
【裁判全文】
臺灣板橋地方法院民事裁定              98年度訴字第1165號
原      告  甲○○
被      告  乙○○
上列當事人間因刑事附帶民事訴訟請求侵權行為損害賠償事件，
經本院刑事庭裁定移送前來（附民案號：98年度附民字第183號
，刑事案號：98年度訴字第763號），本院裁定如下：
    主  文
原告之訴及假執行之聲請均駁回。
訴訟費用由原告負擔。
    理  由
一、按因犯罪而受損害之人，以對於刑事被告及依民法負賠償責
    任之人請求回復其損害者為限，始得於刑事訴訟程序附帶提
    起民事訴訟，此為刑事訴訟法第487 條第1 項所明定，且其
    請求回復之損害，以被訴犯罪事實所生之損害為限，否則縱
    令得依其他事由，提起民事訴訟，亦不得於刑事訴訟程序附
    帶為此請求；刑事法院如誤以裁定移送於民事庭，其訴之不
    合法，不因移送民事庭而受影響，受移送之民事庭仍應認原
    告之（起）訴不備其他要件，為不合法以裁定駁回之，有最
    高法院44年台抗字第4 號判例、60年台上字第633 號判例、
    66年台上字第1094號判例意旨可資參照。
二、本件原告因被告犯有偽造文書等案件於刑事訴訟程序附帶提
    起民事訴訟，其主張略以：被告多次幫助詐騙集團，從事偽
    造並行使公文書及詐欺等行為，顯然與詐騙集團有犯意連絡
    及行為分擔，且於民國98年2 月23日騙取原告新臺幣（下同
    ）1,800,000 元，該部分之損害自應由被告負責賠償，並陳
    明願供擔保請准宣告假執行等語。原告上開提起之附帶民事
    訴訟，經刑事庭依刑事訴訟法第504 條第1 項規定，以裁定
    移送民事庭。
三、惟查，本院98年度訴字第763 號偽造文書等案件，其刑事判
    決乃係認定被告與訴外人阿經基於共同詐欺取財之故意，由
    其代收詐欺集團所訛騙之不法所得。而訴外人阿經另與所屬
    詐欺集團成員，將偽造之臺灣臺北地方法院監管科公印1 枚
    、印有臺灣臺北地方法院印公印文之收據1 本，再連同紅色
    印泥1 個擺置於車號2809-HE 號自小客車上並駛至桃園縣中
    壢火車站外停放後，遂於98年2 月22日16時，致電被告前往
    該站第24號置物櫃，取走前開汽車鑰匙，與行動電話2 支，
    以待進一步通知。嗣該詐欺集團則於同月24日9 時許，對原
    告施以詐術，謊稱因涉洗錢案件，須將其開立之臺灣銀行、
    永豐銀行、臺北富邦銀行帳戶所存金額2,400,000 元領出一
    併監管。然因原告前（即23）日即已遭相同方式詐騙，故未
    再陷於錯誤，並依報案受理員警所言，與該詐欺集團成員相
    約付款，而被告因接獲指示於約定時間抵達後，便遭埋伏員
    警當場逮捕而未取款得逞等情，業據本院依職權調取該案刑
    事卷宗查明屬實。則依該案刑事判決所認定之上揭犯罪事實
    觀之，被告與其所屬詐欺集團成員係於98年2 月24日，向原
    告施以詐術，然因原告已先行報警，而經警員當場逮捕而未
    取款得逞。而本件原告所請求之損害，係於98年2 月23日遭
    詐欺集團騙取之1,800,000 元，此顯係非因被告依上開刑事
    判決所認定之詐欺未遂等犯罪行為所致。基此，本件原告所
    請求回復之損害，既非屬因上開刑事案件被訴詐欺未遂之犯
    罪事實所生之損害，自與上開刑事案件所認定之犯罪事實無
    關，揆諸前揭判例意旨與說明，原告即不得於上開刑事訴訟
    程序附帶提起本件民事訴訟。
四、從而，依首開說明，本件原告之訴顯難認為合法，其假執行
    之聲請亦缺宣告之依據，均應予以駁回。
五、爰依民事訴訟法第249 條第1 項第6 款、第95條、第78條，
    裁定如主文。
中    華    民    國    98    年    6     月    23    日
                  民事第一庭法  官  黃若美
以上正本係照原本作成。
如對本裁定抗告須於裁定送達後10日內向本院提出抗告狀，並應
繳納抗告費新台幣1,000 元整。
中    華    民    國    98    年    6     月    23    日
                            書記官  江怡萱


司法院資訊處製作；財團法人民間司法改革基金會備份。
